臺灣臺北地方法院刑事裁定　　　　　　　　　　　　　九十一年度自字第一八一號
　　自　訴　人　甲○○
　　被　　　告　乙○
　　　　　　　（原名劉希雅）
右列被告因侵占案件，經自訴人提起自訴，本院裁定如左：
    主  文
自訴駁回。
    理  由
一、按法院或受命法官於自訴案件第一次審判期日前訊問及調查結果，如認為案件有
    刑事訴訟法第二百五十二條至第二百五十四條之情形者，得以裁定駁回其自訴，
    同法第三百二十六條第三項定有明文。
二、本件自訴意旨詳如附件之自訴狀影本所載。
三、按犯罪之被害人得提起自訴，刑事訴訟法第三百十九條第一項定有明文；惟刑事
    訴訟法上所稱之犯罪被害人，係指因犯罪而直接受害之人而言，最高法院六十八
    年台上字第二一四號判例可資參照。本件自訴人甲○○所稱遭侵占之車號三Ａ－
    二五一號營業小客車，雖於汽車新領牌照登記書上所載之車主為龍門交通企業股
    份有限公司（下稱龍門公司），有該車新領牌照登記書一紙附卷可稽，惟該車係
    由自訴人甲○○所有而使用龍門公司之牌照，並於每月繳交靠行費用新台幣（下
    同）一千元，車輛稅捐係由自訴人甲○○繳付，出租事宜亦由自訴人甲○○處理
    等情，此有自訴人甲○○所提出之台北市計程車客運業駕駛人自備車輛參與經營
    契約書一份在卷可稽，足見該車確為自訴人甲○○所有，是自訴人甲○○自得主
    張其為犯罪被害人，而提起本件自訴，合先敘明。
四、按犯罪事實應依證據認定之，無證據不得推定其犯罪事實，刑事訴訟法第一百五
    十四條定有明文。又認定不利於被告之事實須依積極證據，茍積極證據不足為不
    利被告事實之認定，即應為有利於被告之認定，更不必有何有利之證據，最高法
    院三十年上字第八一六號著有判例可資參照。又按刑法上之侵占罪，須持有人變
    易其原來之持有意思而為不法所有之意思，始能成立，如僅將持有物延不交還或
    有其他原因致一時未能交還，既缺乏主觀要件，即難遽以該罪相繩，最高法院六
    十八年台上字第三一四六號著有判例可資參照。
五、訊據被告乙○固不否認有於右揭時、地向自訴人甲○○租用車號三Ａ－二五一號
    之營業小客車一事，惟堅詞否認有何侵占犯行，辯稱：其因經濟困難無法支付車
    輛租金，並無侵占之意圖等語。經查，被告乙○自民國九十年十月二十三日起向
    自訴人甲○○租用系爭車輛使用，並約定租金為每日五百五十元之事實，業經自
    訴人甲○○陳明在卷，且有自訴人甲○○所提出之合約書影本附卷可稽，是被告
    乙○租用上開車輛之行為顯符合坊間之租車習慣；又被告乙○陸續繳納租金至九
    十年十二月十九日乙情，業經自訴人甲○○於本院調查中自承在卷，足見被告乙
    ○於租用前開車輛之際，主觀上自始並無不法所有之意圖。次查，自訴人甲○○
    係因租賃關係而交付上開車輛予被告乙○使用，主觀上自無移轉所有權之意，而
    被告乙○係基於雙方間之租賃關係取得系爭車輛之使用權，並依雙方所簽立租賃
    契約負有按時繳納租金之義務，是被告乙○使用系爭車輛既係基於雙方間租賃契
    約之約定，其於雙方租賃關係存續期間縱未依約按期繳付租金亦難即認被告乙○
    確有變易其原來之持有意思而為不法所有之意思；徵諸自訴人甲○○於本院九十
    一年七月十八日調查中亦陳稱：「‧‧‧當時因為一時找不到他，車子又要檢驗
    ，所以才會告他，現在找到被告把事情處理清楚後，所以我不要再告了。」等語
    ，縱被告乙○事後未依約給付租金，或延未交還系爭車輛，核屬事後債務不履行
    之民事糾葛，本應循民事訴訟途徑救濟，尚難僅以自訴人之指訴，遽令被告乙○
    負侵占之罪責。綜上所述，被告乙○於租用上開車輛之初既無不法所有之意圖，
    而其使用系爭車輛亦無變易其原來之持有意思而為不法所有之意思，其所為尚與
    侵占罪之構成要件有間，揆諸前揭之說明，自難以侵占罪名相繩。此外，本院亦
    查無其他積極證據足證被告乙○確有前開之侵占犯行，其犯罪嫌疑尚屬不足，而
    有刑事訴訟法第二百五十二條第十款之情形，依照首開之說明，本件自訴應予駁
    回。
據上論結，應依刑事訴訟法第三百二十六條第三項、第二百五十二條第十款，裁定如
主文。
中    華    民    國      九十一  年        七      月      十九        日
                                      臺灣臺北地方法院刑事第九庭
                                          法  官  黃雅君
右正本證明與原本無異。
如不服本裁定，應於裁定送達後五日內向本院提出抗告狀。
                                          書記官  陳弘文
中    華    民    國      九十一  年        七      月      十九        日
